【裁判字號】    90,訴,459
【裁判日期】    900322
【裁判案由】    偽造文書
【裁判全文】
臺灣臺中地方法院刑事判決                            九十年度訴字第四五九號
    公  訴  人  臺灣臺中地方法院檢察署檢察官
    被      告  乙○○
右列被告因偽造文書案件，經檢察官提起公訴（九十年度偵字第一０三六號），本院
判決如左：
    主  文
乙○○共同連續行使偽造私文書，足以生損害於他人，處有期徒刑陸月，如易科罰金
，以佰元折算壹日。緩刑貳年，緩刑期內付保護管束。
臺北銀行信用卡（卡號：0000000000000000號）背面、慶豐銀行信
用卡（卡號：0000000000000000號）背面以及英商渣打銀行簽帳單
上之偽造「甲○○」署押共肆枚、變造之「甲○○」名義身分證上乙○○之相片壹張
，均沒收。
    事  實
一、乙○○於民國八十九年十二月二十七日上午九時許，在臺中市○○路與櫻花路口
    之「探索咖啡店」內，一名姓名年籍不詳而綽號「阿生」之三十餘歲成年男子主
    動向其表示，可以幫其辦理偽造之信用卡及變造身分證，代價是新臺幣（下同）
三萬元，乙○○乃將其之照片，交給與之有共同犯意聯絡之綽號「阿生」成年男
    子，再由「阿生」在不詳地點，換貼乙○○照片在甲○○之身分證上之方式加以
    變造，於翌日即同年月二十八日上午九時三十分許在臺中市○○路與中港路口，
    將貼有乙○○照片之變造甲○○名義身分證，連同偽造之印有甲○○英文姓名（
    ＣＨＥＮ，ＹＡＮ─ＦＵ）之臺北銀行信用卡（卡號：00000000000
    00000號）一張，交予乙○○使用，乙○○並在該張信用卡後面之簽名欄內
    ，簽署「甲○○」之署押。「阿生」表示可帶其至臺中市○○路○段五九八號英
    商渣打銀行臺中分行，以辦理預借現金之詐欺方式來借貸十萬元，並告知其借貸
    手續。乙○○乃於同日上午十一時四十一分許（起訴書誤載為同日十二時許），
    持上開偽造之臺北銀行信用卡及變造之甲○○身分證，交給該銀行之承辦人員，
    表示欲借貸十萬元，致銀行承辦人員誤其為該信用卡之持卡人即甲○○本人借貸
    ，並由乙○○偽造「甲○○」之署押於二聯式消費簽帳單（第一聯持卡人存根聯
    、第二聯商店存根聯，起訴書誤載為一式三聯之簽帳單）上，作成不實之簽帳單
    私文書之後，持交該銀行承辦人員，使承辦人員陷於錯誤而交付十萬元予乙○○
    ，足生損害於英商渣打銀行臺中分行及甲○○之權益，乙○○得手後，即至銀行
    外面，與在外等候之「阿生」會面，「阿生」表示應給付三萬元之辦理信用卡及
    身分證費用及四萬元之教導如何借款之費用，並要將臺北銀行信用卡、簽帳單持
    卡人存根聯收回，乙○○乃將臺北銀行信用卡、簽帳單持卡人存根聯及七萬元交
    予「阿生」，自己實得三萬元，「阿生」同時另交付印有甲○○英文姓名（ＣＨ
    ＥＮ，ＹＡＮ─ＦＵ）之慶豐銀行之信用卡（卡號：000000000000
    0000號）一張予乙○○，要其第二日再來此處以同樣方法借款。乙○○復承
    上開概括犯意，在該張慶豐銀行信用卡後面簽名欄內，簽署「甲○○」署押，於
    同年月二十九日上午十時八分許，再度至英商渣打銀行臺中分行，持上開偽造之
    慶豐銀行信用卡及甲○○之變造身分證，向該銀行承辦人員車傳治表示要預借現
    金五萬元，而行使上開偽造信用卡及變造身分證及著手實施詐欺行為，然隨後乙
    ○○反悔，再將上開文件取回表示不願借款而中止未遂，車傳治查覺有異乃通知
    該銀行警衛留置，再報警處理查獲上情。
二、案經臺中市警察局移請臺灣臺中地方法院檢察署檢察官偵查起訴。
    理  由
一、被告於右揭時地與前開不詳姓名綽號「阿生」之成年男子，交付照片而共同變造
    身分證及偽造信用卡，並持偽造之甲○○名義臺北銀行信用卡至英商渣打銀行臺
    中分行刷卡預借現金，並偽造簽帳單，致銀行行員陷於錯誤而交付財物，以及翌
    日持偽造之慶豐銀行信用卡及變造身分證至英商渣打銀行臺中分行刷卡預借現金
    ，惟因反悔而取回，但為銀行行員查覺而詐欺未遂等情，業據被告於警訊、偵查
    及本院審理時供認不諱，經查：
（一）右揭事實，業據證人車傳治於警訊及偵查時證述綦詳，核與被告上開陳述情節
      相符，並有被告所共同變造之身分證一張、偽造之慶豐銀行信用卡一張、偽造
      行使之英商渣打銀行簽帳單之商店存根聯一張扣案可稽。
（二）按信用卡為發卡銀行依據申請人之財務能力及信用狀況而發給申請人之個人消
      費理財工具，僅有申請之持卡人本人始能使用，持卡人亦不得將信用卡轉借他
      人消費，第三人亦不得持他人之信用卡作為消費簽帳之用，否則將超出發卡銀
      行對持卡人信用預估之範圍，而信用卡在我國社會廣為一般民眾普遍使用，上
      開事項均為社會大眾所共同週知之事理，被告持他人之信用卡刷卡，並冒簽他
      人署押，其有行使偽造私文書之故意自明。
（三）被告之上開行為，使被害人甲○○有受銀行追償消費款，以及使英商渣打銀行
      臺中分行無法取回消費借貸款之虞，均足生損害於上開被害人。綜上所述，事
      證明確，其上開犯行足堪認定。
二、核被告與上開不詳姓名綽號「阿生」成年男子共同變造身分證而行使，以及偽造
    信用卡並在其背面簽署「甲○○」姓名加以行使之行為，係犯刑法第二百十六條
    、第二百十二條之行使變造身分證罪及第二百十六條、第二百十條之行使偽造私
    文書罪；其假冒他人名義，持偽造之臺北銀行信用卡在銀行預貸現金時，偽造「
    甲○○」署押於二聯式消費簽帳單，再持交予銀行取得十萬元之行為，係犯刑法
    第二百十六條、第二百十條之行使偽造私文書罪（公訴人贅論刑法第二百二十條
    第二項、第三項）及同法第三百三十九條第一項之詐欺取財罪；被告持偽造慶豐
    信用卡而詐欺未遂之行為，係犯刑法第三百三十九條第三項、第一項之詐欺取財
    未遂罪。被告變造身分證、偽造信用卡之低度行為已為行使之高度行為所吸收；
    被告在信用卡背面簽名欄及簽帳單上偽造署押為偽造私文書之部分行為，該偽造
    署押部分行為為偽造私文書之全部行為所吸收；而偽造私文書後進而行使，其偽
    造之低度行為應為行使之高度行為所吸收，均不另論罪。公訴人認被告係犯刑法
    第二百十六條、「第二百二十條第二項、第三項」、第二百十條之行使偽造電磁
    紀錄準私文書罪，惟消費者消費刷卡後，特約商店固會以電子結帳終端機內之電
    磁紀錄，以電腦連線方式向發卡銀行請款，惟本案係直接向銀行預借現金，與前
    開情形不同，且被告簽署「甲○○」署押於簽帳單上，即屬完成行使偽造私文書
    之行為，如有以電磁紀錄請款之行為，亦屬包含於前揭行為之內，不再論其行使
    偽造電磁紀錄準私文書罪，公訴意旨尚有誤會。被告行使變造身分證、偽造信用
    卡、以及在簽帳單簽署署押而行使偽造私文書並詐欺取財之行為，與上開不詳姓
    名綽號「阿生」之成年人，有犯意聯絡及行為分擔，為共同共犯。被告所犯之二
    次行使變造身分證行為，以及詐欺取財既遂、詐欺取財未遂之行為，以及偽造信
    用卡背面簽名而行使、偽造他人消費簽帳單而行使之行為，均時間緊接，犯罪構
    成要件相同，所犯各為同一之構成要件之罪名，均顯係基於概括犯意為之，應依
    連續犯之規定，分別論以行使變造身分證罪、詐欺取財既遂罪、行使偽造私文書
    罪。又被告所犯上開連續行使變造身分證、連續行使偽造私文書罪、連續詐欺取
    財罪等三罪之間，有方法結果之牽連關係，依刑法第五十五條之規定，應從較重
    之連續行使偽造私文書罪處斷。
三、爰審酌被告持變造之身分證及偽造信用卡消費刷卡，足以影響被害人甲○○之權
    益，並妨害社會商業行為之正常運作，惟念及其詐騙金額非鉅，犯罪坦承犯行，
    尚有悔意等一切情狀，依法量處如主文所示之刑。被告行為後，刑法第四十一條
    第一項前段已修正為：「犯最重本刑為五年以下有期徒刑以下之刑之罪，而受六
    個月以下有期徒刑或拘役之宣告，因身體、教育、職業、家庭之關係或其他正當
    事由，執行顯有困難者，得以一元以上三元以下折算一日，易科罰金。」，並於
    九十年一月十日公布，於同年月十二日生效施行，比較新舊法律規定，以新法對
    被告較為有利，是依刑法第二條第一項前段規定應適用裁判時法，爰依修正後刑
    法第四十一條第一項前段之規定，諭知如易科罰金之折算標準，以資懲儆。被告
    未曾受有期徒刑以上刑之宣告之事實，有臺灣高等法院被告全國前案紀錄表、臺
    灣臺中地方法院檢察署刑案資料查註紀錄表各一份在卷可按，被告坦承犯行，深
    具悔意，其經此教訓，當知警惕而無再犯之虞，本院綜核各情，所宣告之刑，認
    以暫不執行為適當，併予宣告緩刑二年，以啟自新。被告智慮淺薄，貪圖小利，
    顯見其守法觀念淡薄，本院認應以專業之觀護人，輔導其品性，爰依刑法第九十
    三條第一項之規定，令其於緩刑期內付保護管束，始符緩刑制度之良法美意。被
    告在臺北銀行、慶豐銀行之信用卡背面偽造「甲○○」署押各一枚以及在簽帳單
    上偽造「甲○○」署押二枚，合計四枚，均係偽造之署押，爰依刑法第二百十九
    條之規定，併予宣告沒收。又變造甲○○名義身分證上被告相片一張，為被告所
    有供犯罪所用之物，應依刑法第三十八條第一項第二款宣告沒收。被告偽造「甲
    ○○」之署押二枚於英商渣打銀行二聯式消費簽帳單紙上，作成不實之簽帳單私
    文書，雖係供犯罪所用之物，惟業屬該銀行所有之物，自無庸為沒收之宣告。
據上論斷，應依刑事訴訟法第二百九十九條第一項前段，刑法第二十八條、第二百十
六條、第二百十條、第二百十二條、第三百三十九條第一項、第五十六條、第五十五
條、修正後第四十一條第一項前段、第七十四條第一款、第九十三條第一項、第二百
十九條、第三十八條第一項第二款，罰金罰鍰提高標準條例第一條前段、第二條，判
決如主文。
本案經檢察官李雅俐到庭執行職務
中      華      民      國      九十      年      三      月    廿二    日
                                臺灣臺中地方法院刑事第四庭
                                        法  官  楊  真  明
右正本證明與原本無異。
如不服本判決，應於送達後十日內向本院提出上訴狀（須附繕本），上訴於臺灣高等
法院臺中分院。
                                        書記官
中      華      民      國      九十      年      三      月    廿三    日
附錄本判決論罪科刑法條：
刑法第二百十六條
行使第二百十條至第二百十五條之文書者，依偽造、變造文書或登載不實事項或使登
載不實事項之規定處斷。
刑法第二百十條
偽造、變造私文書，足以生損害於公眾或他人者，處五年以下有期徒刑。
刑法第二百十二條
偽造、變造護照、旅券、免許證、特許證及關於品行、能力、服務或其他相類之證書
、介紹書，足以生損害於公眾或他人者，處一年以下有期徒刑、拘役或三百元以下罰
金。
刑法第三百三十九條第一項
意圖為自己或第三人不法之所有，以詐術使人將本人或第三人之物交付者，處五年以
下有期徒刑、拘役或科或併科一千元以下罰金。


司法院資訊處製作；財團法人民間司法改革基金會備份。
